【裁判字號】    94,重訴,52
【裁判日期】    951207
【裁判案由】    侵權行為損害賠償
【裁判全文】
臺灣宜蘭地方法院民事判決              94年度重訴字第52號
原      告  丙○○
            甲○○
共      同
訴訟代理人  李秋銘律師
複代理人    黃金亮律師
被      告  乙○○
訴訟代理人  李蒼棟律師
上列當事人間侵權行為損害賠償事件，本院於民國95年11月23日
言詞辯論終結，判決如下：
    主  文
被告應給付原告丙○○新台幣壹佰壹拾壹萬伍仟柒佰伍拾柒元，
及自民國九十四年五月二十日起至清償日止，按週年利率百分之
五計算之利息。
被告應給付原告甲○○新台幣壹佰捌拾伍萬壹仟佰肆拾貳元，
及自民國九十四年五月二十日起至清償日止，按週年利率百分之
五計算之利息。
原告其餘之訴駁回。
訴訟費用由被告負擔二分之一，餘由原告負擔。
本判決第一項於原告丙○○以新台幣拾柒萬壹仟玖佰壹拾玖元
供擔保後，得假執行。但被告如以新台幣壹佰壹拾壹萬伍仟柒佰
伍拾柒元為原告丙○○預供擔保，得免為假執行。
本判決第二項於原告甲○○以新台幣陸拾壹萬柒仟壹佰壹拾肆元
供擔保後，得假執行。但被告如以新台幣壹佰捌拾伍萬壹仟佰
肆拾貳元為原告甲○○預供擔保，得免為假執行。
原告其餘假執行之聲請駁回。
    事實及理由
壹、原告主張：
一、被告於民國93年8月17日，駕駛車牌號碼U2-6493號自用小客
    車，沿宜蘭縣礁溪鄉○○路27號由北往南方向行駛，於當日
    中午12時40分許，行經瑪僯路27號與28號之交岔路口時，本
    應注意該路段之行車速限為時速40公里，且車輛行駛至無號
    誌之交岔路口，未劃分幹、支線者，如同為直行車，左方車
    應暫停讓右方車先行。被告竟疏未注意，貿然以50至60公里
    之時速行駛，適原告丙○○駕駛車牌號碼IW-5528號自用小
    客車，內載原告甲○○，沿宜蘭縣礁溪鄉○○路28號由西往
    東方向行駛，行經上開路口時，被告所駕駛之自用小客車右
    前車頭先撞擊原告丙○○所駕駛自用小客車之左側車身，2
    車並彈撞至瑪僯路28號路旁之護欄後，再翻覆至護欄外之農
    地，造成原告丙○○受有右側髖臼骨折、半脫位、左耳撕裂
    傷之傷害，及原告甲○○受有頭部外傷、併前額撕裂傷、雙
    下肢多處擦傷、第12節胸椎壓迫性骨折之傷害。
二、按因故意或過失，不法侵害他人之權利者，負損害賠償責任
    ，民法第184條第1項定有明文。原告2人因被告之前開過失
    行為，致原告2受有傷害，原告依侵權行為之法律關係，自
    得請求被告負損害賠償責任，原告請求之項目及金額計算如
    下：
  (一)原告丙○○因本件事故之傷害，前後花費醫療費用新台幣（
    下同）33,111元，原告甲○○因本件事故之傷害，前後花費
    醫療費用38,049元。
  (二)原告2人現仍須就醫及進行復健，該部分之預估費用各為
    100,000元。
  (三)原告丙○○因本件事故住院19天，原告甲○○因本件事故住
    院16天，於此期間均須家人照顧，每日以2,000元計算，此
    部分原告丙○○得請求38,000元，原告甲○○得請求32,000
    元。
  (四)再原告2人因此次事故以致無法工作達7個月，而原告丙○○
    於受傷前之93年1月至同年7月之薪資所得為315,000元，平
    均月薪為45,000元；另原告甲○○於受傷前之93年1月至同
    年七月之薪資所得為175,000元，平均月薪為25,000元。故
    原告丙○○因本件事故無法工作所致之損害為315,000元，
    原告甲○○因本件事故無法工作所致之損害為175,000元。
  (五)又原告於93年6月16日以80,000元購買IW-5528號自用小客車
    ，因此次事故以致無法使用，原告甲○○另受有80,000 元
    之損害。
  (六)原告丙○○於受傷前之93年1月至同年7月之薪資所得為
    315,000 元，以此計算年收入為540,000元。原告丙○○因
    左側髖臼骨折手術後左側關節退化性關節炎，目前尚未恢復
    ，終身不能從事負重工作，10年內可能需置換人工關節，原
    告丙○○所受之傷害，係屬勞工保險殘障給付標準表之147
    項之殘障，殘廢等級13級。原告丙○○係52年9月21日出生
    ，於事故發生時之年齡為42歲，平均餘命為33年，以殘廢等
    級13級喪失勞動能力百分之23.07，依霍夫曼公式扣除中間
    利息，被告應給付原告丙○○喪失勞動能力損失2,389,705
    元；原告甲○○於受傷前之93年1月至同年7月之薪資所得為
    175,000元，以此計算年收入為300,000元。原告甲○○因第
    12胸椎壓迫性骨折，目前仍有背痛、脊柱變形，終身無法負
    重工作，仍需使用背架及復健，原告甲○○所受之傷害，係
    屬勞工保險殘障給付標準表第54項之殘障，殘障等級9級。
    原告甲○○係55年2月16日出生，於事故發生時之年齡為39
    歲，平均餘命為41年，以殘障等級9級喪失勞動能力百分之
    53.83，依霍夫曼公式扣除中間利息，被告應給付原告甲○
    ○喪失勞動能力損失3,547,999元。
  (七)原告2人因本件事故所受傷害，往來奔波於台北、宜蘭間就
    診，長期進行復健，原告2人因本件事故以致精神上受有莫
    大之傷害，爰依民法第195條第1項規定，原告2人各請求非
    財產上之損害1,000,000元。
三、本件事故經鑑定結果，被告為肇事主因，縱兩造如依過失比
    例3：7計算，原告綜合前開損失，並聲明請求：(一)被告應給
    付原告丙○○2,714,303元，被告應給付原告甲○○
    3,482,072 元，及均自起訴狀繕本送達翌日起至清償日止，
    按週年利率百分之5計算之利息。(二)願供擔保，請准宣告假
    執行。
貳、被告則以：
一、按「刑事訴訟所調查之證據，及刑事訴訟判決所認定之事實
    ，非當然有拘束民事訴訟判決之效力。」、「刑事判決所為
    事實之認定，於獨立民事訴訟之裁判時不受其拘束，上訴人
    所提之附帶民事訴訟，既因裁定移送而為獨立之民事訴訟，
    則原審依自由心證為與刑事判決相異之認定，即無違法可言
    。」、「刑事判決所為事實之認定，於獨立民事訴訟之裁判
    時，本不受其拘束，原審斟酌全辯論意旨及調查證據之結果
    ，依自由心證，為與刑事判決相異之認定，不得謂為為違法
    。」、「刑事訴訟法第504條所謂，應以刑事判決所認定之
    事實為據者，係指附帶民事訴訟之判決而言，如附帶民事訴
    訟經移送於民事庭後，即為獨立之民事訴訟，其裁判不受刑
    事判決認定事實之拘束。」，最高法院著有38年穗上字第87
    號、50年台上字第872號、41台上字第1037號、48年台上字
    第713號判例明示其旨。職是，雖本件刑事判決認被告為肇
    事主因，原告丙○○為肇事次因，並已判決確定；惟揆諸上
    揭判例意旨所示，本件之裁判並不受刑事判決認定事實之拘
    束，而得為與刑事判決相異之認定。事實上，被告之所以未
    提起上訴，乃因慮其身為在學學生，恐訟累影響學業，始放
    棄上訴，而非對本件刑事判決之裁判毫無意見。
二、縱認被告應就本件車禍負過失責任，惟原告所請求之各項賠
    償，亦多無理由。關於醫療費用部分，依原告所提醫療單據
    ，其中關於進安中藥房之醫療費用部分，非屬必要之醫療費
    用。原告請求預估就醫及進行復健費用部分，按損害賠償制
    度，係用以填補損害，原告2人此部分之請求，根本尚未有
    損害發生，所為請求洵無理由。關於看護費用部分，原告2
    人俱未證明有看護之必要，復未證明看護費用計算標準之依
    據，雖近來實務見解咸認縱由家屬看護者，亦得請求看護費
    用，惟衡以一般看護之性質係屬專業、專職，故倘係由家屬
    看護者，自應視該看護之家屬係專責為之？抑或兼有家務、
    工作或其他雜務？以為量定看護費用之標準；且不具專業看
    護證照者，與領有專業看護證照者，所得請求之看護費用，
    自當有所差異。原告2人各請求非財產上損害1,000,000元，
    按「非財產上損害慰撫金數額，究竟若干為適當，應斟酌兩
    造身份、地位及經濟狀況，俾為審判之依據。」，最高法院
    86 年度台上字第511號判決明示其旨，原告2人所請求之前
    開金額顯屬過高，應予核減。
三、按「保險人依本法規定所為之保險給付，視為被保險人損害
    賠償金額之一部分；被保險人受賠償請求時得扣除之。」，
    強制汽車責任保險法第30條定有明文，爰依前開規定扣除原
    告2人已領取之強制保險給付。次按「損害之發生或擴大，
    被害人與有過失者，法院得減輕賠償金額，或免除之。‧‧
    ‧前2項之規定，於被害人之代理人或使用人與有過失者，
    準用之。」，民法第217條第1項、第3項定有明文，縱認被
    告應就本件車禍負過失責任，甚或應負主要過失責任，惟被
    告得依前開規定，就原告2人所受損害，主張過失相抵。又
    「2人互負債務，而其給付種類相同者，並均屆清償期者，
    各得以其債務，與他方之債務，互為抵銷。」，民法第334
    條第1項亦有規定。被告因本件車禍受有頭部損傷、腦震盪
    、臉部撕裂傷、雙手背擦傷及右腕挫傷併異物存留等傷害，
    且其所駕駛之自用小客車受損，共計受有1,129,190元之損
    害，亦得依前開規定，就應賠償原告丙○○之部分主張抵銷
    等語，資為抗辯。並聲明：(一)原告之訴駁回。(二)如受不利益
    判決，願供擔保請准宣告免為假執行。
、本院之判斷：
一、原告主張被告於93年8月17日，駕駛車牌號碼U2-6493號自用
    小客車，沿宜蘭縣礁溪鄉○○路27號由北往南方向行駛，於
    當日中午12時40分許，行經瑪僯路27號與28號之交岔路口時
    ，適原告丙○○駕駛車牌號碼IW-5528號自用小客車，內載
    原告甲○○，沿宜蘭縣礁溪鄉○○路28號由西往東方向行駛
    ，行經上開路口時，被告所駕駛之自用小客車右前車頭先撞
    擊原告丙○○所駕駛自用小客車之左側車身，2車並彈撞至
    瑪僯路28號路旁之護欄後，再翻覆至護欄外之農地，造成原
    告丙○○受有右側髖臼骨折、半脫位、左耳撕裂傷之傷害，
    及原告甲○○受有頭部外傷、併前額撕裂傷、雙下肢多處擦
    傷、第12節胸椎壓迫性骨折之傷害等情，此為被告所不爭執
    ，並有94年度交易字第26號刑事卷宗影本院在卷可稽。
二、上開車禍現場發生情形，被告於刑事案件審理中自承於行經
    上開交岔路口時，以時速5、60公里之速度行駛（參見94 年
    度交易字第26號94年9月15日審判筆錄），而依車禍後員警
    依據車禍現場所製作之道路交通事故現場圖、道路交通事故
    調查報告調查表(一)、(二)、車禍現場照片所示，車禍發生地點
    之交岔路口為無號誌交岔路口，道路並未劃設車道線、行車
    分向線或分向限制線。而按「行車速度，依速限標誌或標線
    之規定，無速限標誌或標線者，應依下列規定：一、行車時
    速不得超過50公里。但在未劃設車道線、行車分向線或分向
    限制線之道路，或設有快慢車道分隔線之慢車道，時速不得
    超過40公里。二、行經設有彎道、坡路、狹路、狹橋、隧道
    、學校、醫院標誌之路段、道路施工路段、泥濘或積水道路
    、無號誌之交岔路口及其他人車擁擠處所，或因雨霧致視線
    不清或道路發生臨時障礙，均應減速慢行，作隨時停車之準
    備。」、「行至無號誌或號誌故障而無交通指揮人員指揮之
    交岔路口，支線道車應暫停讓幹線道車先行。未設標誌、標
    線或號誌劃分幹、支線道者，少線道車應暫停讓多線道先行
    ；車道數相同時，轉彎車應暫停讓直行車先行；同為直行車
    或轉彎車者，左方車應暫停讓右方車先行。但在交通壅塞時
    ，應於停止線前暫停與他方雙向車輛互為禮讓，交互輪流行
    駛。」「汽車行駛時，駕駛人應注意車前狀況及兩車併行之
    間隔，並隨時採取必要之安全措施。」道路交通安全規則第
    93條第1項第1款、第2款、第102條第1項第2款、第94條第3
    項分別定有明文。被告行經上開交岔路口，自應注意相關交
    通法規，且依當時天氣晴朗、日間自然光線，路面乾燥、無
    缺陷及無障礙物，視距良好，並無不能注意之情事，被告疏
    未注意相關規定，猶以時速5、60公里之速度行駛經過上開
    交岔路口，且未停讓右方由原告丙○○駕駛之直行車先行，
    被告之駕駛行為顯有過失。另原告丙○○於行經上開交岔路
    口時，依其於刑事案件審理中自承：「車速3、40公里，行
    經路口時沒有注意看，忽然1部車子很快撞過來，可能是我
    在跟太太講話，我太太坐在車上。」（參見94年度交易字第
    26 號94年9月15日審判筆錄），則原告丙○○於行經交岔路
    口時，疏未注意車前狀況，並減速慢行作隨時停車之準備，
    其駕駛行為亦有過失。再本件車禍肇事原因前曾送請臺灣省
    基宜區行車事故鑑定委員會鑑定後，依該委員會之鑑定意見
    認「(一)乙○○駕駛自小客車行經無號誌岔路口，屬左方車未
    停讓右方楊車先行復超速行駛，致與楊車撞及，為肇事主因
    。(二)丙○○駕駛自小客車行經無號誌岔路口，未減速慢行致
    與李車撞及，為肇事次因。」，有鑑定委員會鑑定意見書在
    卷可參，本院斟酌兩造前述過失情形，認本件車禍原告丙○
    ○與被告之過失責任，以被告負75％之責任，原告丙○○負
    25％之責任為適當。
三、本件車禍後，原告丙○○因此受有右側髖臼骨折、半脫位、
    左耳撕裂傷之傷害，及原告甲○○受有頭部外傷、併前額撕
    裂傷、雙下肢多處擦傷、第12節胸椎壓迫性骨折之傷害，則
    原告所受傷害與被告之過失駕駛行為間自具有相當因果關係
    。按因故意或過失，不法侵害他人之權利者，負損害賠償責
    任；不法侵害他人之身體或健康者，對於被害人因此喪失或
    減少勞動能力或增加生活上之需要時，應負損害賠償責任；
    不法侵害他人之身體、健康，被害人雖非財產上之損害，亦
    得請求賠償相當之金額，民法第184條第1項前段、第193條
    第1項、第195條第1項分別定有明文，原告依據侵權行為之
    法律關係請求損害賠償，自屬有據，茲就原告請求之各項費
    用，分別審認如下：
  (一)醫療費用部分：原告丙○○主張其因前開傷害而支出醫療費
    用，依其提出之醫療單據55張，總計支出33,111元，其中關
    於進安中藥房之醫療支出5,000元為被告所爭執，而關於被
    告丙○○所受傷害是否需輔以中藥治療，原告丙○○就此部
    分未能舉證說明，故關於進安中藥房醫療費用5,000元應予
    扣除，原告丙○○主張支出醫療費用28,111元（
    00000-0000=28111 ）為有理由；原告甲○○主張其因前開
    傷害而支出醫療費用，依其提出之醫療單據58張，總計支出
    38,049元，其中關於進安中藥房之醫療支出10,000元為被告
    所爭執，而關於被告甲○○所受傷害是否需輔以中藥治療，
    原告甲○○就此部分未能舉證說明，故關於進安中藥房醫療
    費用10,000元應予扣除，原告甲○○主張支出醫療費用
    28,049元（00000-00000=28049）為有理由。
  (二)預估就醫、復健費用部分：原告主張現仍須就醫及進行復健
    ，該部分之預估費用各為100,000元，而此部分費用支出之
    計算，原告未能提出證據說明，其中關於原告甲○○部分，
    依財團法人羅許基金會羅東博愛醫院（下稱博愛醫院）95年
    1 月16日（95）羅博醫字第2006010086號函覆稱：「將來復
    健及醫療費用不易預估，如果脊柱變形持續惡化，有可能需
    外科手術治療，需視病患之病情而定。」另關於原告丙○○
    部分，依財團法人長庚紀念醫院林口分院（下稱長庚醫院）
    95年3月9日（95）長庚院法字第0018號函覆稱：「楊君係於
    93年10月11日至本院就診治療，當時診斷為為外傷後髖關節
    磨損（退化性關節炎）。95年1月18日回診時，病情惡化，
    建議接受人工關節置換手術治療。」，原告丙○○所受傷害
    於95年1月18日經長庚醫院醫師評估之結果，雖建議接受人
    工關節置換手術治療，惟原告丙○○是否接受該項手術及手
    術費用數額為何，原告丙○○並未提出證據說明。是原告主
    張預估、復健費用部分各為100,000元，均未提出具體證據
    以實其說。
  (三)看護費用部分：本件車禍後，原告丙○○自93年8月17日至
    93 年8月30日於行政院衛生署宜蘭醫院（下稱宜蘭醫院），
    及自93年8月31日至93年9月4日在宜蘭杏和醫院住院治療；
    原告甲○○則自93年8月17日至93年8月27日於宜蘭醫院，及
    自93年12月16日至93年12月20日於宜蘭杏和醫院住院治療。
    原告2人於上開住院治療期間，其生活起居均須專人照顧，
    而每日看護費用一般行情為1,800元，有宜蘭醫院95年1月11
    日95宜醫歷字第0950000089號函，及宜蘭杏和醫院95年1月
    19日杏和（95）法院字第001號函可參。而關於親屬代為照
    顧被害人之起居，固係基於親情，但親屬看護所付出之勞力
    並非不能評價為金錢，雖因二者身分關係而免除被害人之支
    付義務，惟此種基於身分關係之恩惠，自不能加惠於加害人
    。故由親屬看護時雖無現實看護費之支付，仍應認被害人受
    有相當於看護費之損害，得向加害人請求賠償，此有最高法
    院94年度台上字第1543號判決可參。故原告於住院期間關於
    生活起居雖由家人照料，但其請求住院期間之看護費用損失
    ，應認有理由。原告丙○○請求其住院19天，總計看護費用
    34,200元（19×1800=34200），原告甲○○請求其住院16
    天，總計看護費用28,800元（16×1800=28800），應予准許
    ，逾此部分之請求，則難准許。
  (四)工作損失部分：原告2人因此次事故以致無法工作達7個月，
    而請求此期間內因無法工作所致之損失。關於原告2人所受
    傷害之程度，依宜蘭醫院94年3月15日診斷證明書記載：「
    病人（原告丙○○）於94年3月15日於門診求診，目前尚未
    恢復，終身不能從事負重工作，‧‧‧」，及長庚醫院95年
    3 月9日（95）長庚院法字第0018號函覆稱：「楊君係於93
    年10月11日至本院就診治療，‧‧‧建議接受人工關節置換
    手術治療。依其病情評估，目前無法從事粗重性質之工作。
    」，及博愛醫院95年10月27日（95）羅博醫字第2006100196
    號函覆稱：「病患甲○○主訴93年8月17日車禍導致背痛及
    變形，經放射線檢查第12胸椎壓迫性骨折及脊柱變形。於門
    診追蹤至95年6月22日，仍遺有背痛、脊柱變形，無法負重
    工作，故至少半年方能從事較輕之工作。」則以原告所受傷
    害之程度，其主張於車禍後7個月內尚無法正常工作應可採
    信。而原告丙○○於受傷前之93年1月至同年7月之薪資所得
    為315,000元，平均月薪為45,000元；另原告甲○○於受傷
    前之93年1月至同年七月之薪資所得為175,000元，平均月薪
    為25,000元，業據原告提出各類所得扣繳暨免扣繳憑單2紙
    為證。原告丙○○主張因本件事故無法工作所致之損害為
    315,000元（45000×7=315000），原告甲○○因本件事故無
    法工作所致之損害為175,000元（25000×7=175000），為有
    理由。
  (五)又原告甲○○於車禍前即93年6月16日以80,000元向訴外人
    購買IW-5528號自用小客車，業據原告提出汽車買賣合約書
    一紙為證，而本件車禍致上開自用小客車全毀，此為被告所
    不爭執，故原告甲○○主張因車禍致其自用小客車毀損，因
    而受有80,000元之損害，應可採信。
  (六)喪失勞動能力部分：按被害人因身體健康被侵害而喪失勞動
    能力所受之損害，其金額應就被害人受侵害前之身體健康狀
    態、教育程度、專門技能、社會經驗等方面酌定之。本件原
    告丙○○車禍後，依其傷勢程度於術後得否再從事工作，依
    長庚醫院95年11月17日（95）長庚院法字第1062號函覆，雖
    就原告尚未進行人工關節置換手術前無法判定其喪失勞動能
    力範圍，惟亦說明即使原告丙○○進行該手術亦可能無法完
    全復原等情，是堪以認定原告丙○○傷害之後遺症足導致及
    生理機能之喪失，參以宜蘭醫院94年3月15日關於原告丙○
    ○之診斷證明書所載：「終身不能從事負重工作，10年內有
    可能需置換人工關節。」足認原告傷害之後遺症導致無法從
    事負重工作，本院斟酌其前述傷害之位置、復原情形及影響
    程度，認其喪失勞動能力為百分之10，應屬適當；就原告甲
    ○○部分，依博愛醫院95年11月17日（95）羅博醫字第
    2006110190號函覆稱，原告甲○○傷害之後遺症符合勞工殘
    障給付標準表第54項殘障等級，而喪失生理運動範圍3分之1
    。原告丙○○係52年9月21日生，其主張於車禍後因傷無法
    工作達7個月，則以上開無法工作期間屆滿後，以其受傷前
    之每月平均薪資達45,000元（年收入為540,000元），於得
    以從事工作之日即94年3月17日起，以喪失勞動能力百分之
    10 為基準，至年滿60歲得依法辦理退休之日即112年9月21
    日止，尚有18年6月又15日（約相當於18.5年），以此計算
    並依霍夫曼氏計算法扣除中間利息後，被告應一次給付原告
    丙○○720,365元【即年利5%複式霍夫曼計算法〈第1年不扣
    除中間利息〉，其計算式為：540000×10%×13.00000000（
    此為18年之霍夫曼係數）＋540000×0.5×（13.00000000-0
    0.00000000）≒720365（小數點以下四捨五入）】；原告甲
    ○○係55年2月16日生，其主張於車禍後因傷無法工作達7
    個月，則以上開無法工作期間屆滿後，以原告甲○○受傷前
    之每月平均薪資達25,000元（年收入為300,000元），於得
    以從事工作之日即94年3月17日起，以喪失勞動能力3分之1
    為基準，至年滿60歲得依法辦理退休之日即115年2月16日止
    ，尚有20年11月（約相當於20.9年），以此計算並依霍夫曼
    氏計算法扣除中間利息後，被告應一次給付原告甲○○
    1,456,607元【即年利5%複式霍夫曼計算法（第一年不扣除
    中間利息），其計算式為：[300000×1/3×14.00000000（
    此為應受扶養20年之霍夫曼係數）+300000×0.9×（
    14.00000000-00.00000000）]≒0000000（小數點以下四捨
    五入）】，至原告逾前開數額之請求，則屬無據，不應准許
    。
  (七)精神慰撫金部分：被告於行經上揭無號誌之交岔路口，疏未
    注意減速慢行，並由原告丙○○駕駛之左方車先行，以致兩
    造在上開交岔路口發生車禍，原告丙○○因此受有右側髖臼
    骨折、半脫位、左耳撕裂傷之傷害，及原告甲○○因此受有
    頭部外傷、併前額撕裂傷、雙下肢多處擦傷、第12節胸椎壓
    迫性骨折之傷害，原告2人因此住院治療及進行復健，並且
    減損部分勞動能力，原告2人精神上顯受有極大之痛苦，是
    其請求被告給付非財產上損害，核屬有據。又原告丙○○於
    車禍發生時年近41歲，年收入約540,000元，名下有田地6筆
    、投資股票1筆；原告甲○○於車禍發生時37歲，年收入約
    300,000元，名下有投資股票18筆，而被告則為71年10月21
    日出生，車禍時甫自蘭陽技術學院畢業，名下並無不動產及
    投資，有兩造之稅務電子閘門財產所得調件資料明細表在卷
    可稽。從而，本院審酌兩造年齡、身分、地位、經濟狀況、
    本件車禍發生過程、原告所受傷害程度及被告事後態度等一
    切情狀，認原告丙○○請求精神慰撫金500,000元，原告甲
    ○○請求精神慰撫金700,000元為適當。
  (八)綜上，本件原告丙○○所受損害之總額，經加計前述各項損
    害額後，合計為159,7676元（28111+34200+315000+720365
    +500,000=0000000）；原告甲○○所受損害之總額，經加計
    前述各項損害額後，合計為2,468,656元（28049+28800
    +175000+80000+0000000+700000=0000000）。
四、次按，「損害之發生或擴大，被害人與有過失者，法院得減
    輕賠償金額或免除之。」、「前二項之規定，於被害人之代
    理人或使用人與有過失者，準用之。」民法第217條第1項、
    第3項定有明文。此項規定之目的在謀求加害人與被害人間
    之公平，倘受害人於事故之發生亦有過失時，由加害人負全
    部賠償責任，未免失諸過酷，是以賦與法院得減輕其賠償金
    額或免除之職權。查本件車禍之發生，原告丙○○之駕駛行
    為與有過失，為肇事之次因，被告之過失則為肇事之主因，
    故應由被告負75％之責任，原告丙○○負25％之責任，業經
    本院審認如上，是原告依前開規定酌減後，原告丙○○得請
    求之賠償金額乃為1,198,257元（即0000000×75％＝
    0000000，元以下4捨5入）。原告甲○○得請求之賠償金額
    乃為1,851,342元（即0000000×75％＝0000000）。又按，
    保險人依強制汽車責任保險法規定給付之保險金，視為加害
    人或被保險人損害賠償金額之一部分，加害人或被保險人受
    賠償請求時，得扣除之，強制汽車責任保險法第30條定有明
    文。被告主張原告業已領取強制責任保險之保險金，惟關於
    被告何時領取及其領取之數額為何，被告於審理中並未提出
    證據就此部分予以說明，是其主張扣除此部分保險金核屬無
    據。再按二人互負債務，而其給付種類相同，並均屆清償期
    者，各得以其債務，與他方之債務，互為抵銷，民法第334
    條第1項前段定有明文。被告主張因本件車禍受有頭部損傷
    、腦震盪、臉部撕裂傷、雙手背擦傷及右腕挫傷並異物存留
    等傷害，且其所駕駛之自用小客車亦受有損害，被告之醫療
    費用及車損費用總計1,129,190元，並主張就此部分與原告
    之請求互為抵銷。而依被告所提損害項目，除關於車損
    330,000元部分，有協進汽車材料行所提估價單為據外，其
    餘醫療費用部分，未據被告提出相關醫療單據佐證，再以原
    告丙○○與被告間就車禍發生之過失比例，被告主張車損部
    分，其主張以82,500元（330000×25%＝82500）與原告丙○
    ○請求之損害賠償金額予以抵銷，為有理由，被告逾此部分
    之抵銷請求，為無理由。
五、綜上所述，原告2人本於侵權行為之法律關係，原告丙○○
    請求被告應賠償1,115,757元（0000000－00000＝0000000）
    ，原告甲○○請求被告應賠償1,851,342元，及均自起訴狀
    繕本送達被告翌日即94年5月20日起至清償日止，按法定利
    率年息5％計算之利息，為有理由，應予准許。至原告逾前
    開數額所為之請求，則無依據，應予駁回。
六、假執行之宣告：兩造均陳明願供擔保，聲請宣告假執行或免
    為假直行，就原告勝訴部分，核無不合，爰分別酌定相當擔
    保金額准許之。至原告敗訴部分，其假執行之聲請則因訴之
    駁回，而失所附麗，應併予駁回。
七、本件事證已臻明確，兩造其餘攻擊、防禦方法及舉證，經核
    與判決結果無影響，爰不一一論列，附此敘明。
八、訴訟費用負擔之依據：民事訴訟法第79條。
中    華    民    國    95    年    12    月    7     日
                        臺灣宜蘭地方法院民事庭
                            法  官  辜漢忠
正本與原本無異
如對本判決上訴，須於判決送達後20日內提出上訴狀(須附繕本)
中    華    民    國    95    年    12    月    11    日
                            書記官  陳憲文


司法院資訊處製作；財團法人民間司法改革基金會備份。
